【裁判字號】    95,交易,780
【裁判日期】    951215
【裁判案由】    公共危險
【裁判全文】
臺灣臺北地方法院刑事判決             95年度交易字第780號
公  訴  人  臺灣臺北地方法院檢察署檢察官
被      告  甲○○
上列被告因公共危險案件，經檢察官聲請以簡易判決處刑（95年
度偵字第18479號），由本院改依通常程序審理後，經本院合議
庭裁定改依簡式審判程序審理，茲判決如下：
    主    文
甲○○服用酒類，不能安全駕駛動力交通工具而駕駛，累犯，處
有期徒刑陸月，如易科罰金，以新臺幣壹仟元折算壹日。應於刑
之執行完畢後，令入相當處所，施以禁戒肆個月。
    事    實
一、甲○○曾有多次公共危險前科，其中於民國八十八年間，因
    公共危險案件，經本院於八十八年九月十五日以八十八年度
    店簡字第二八一號刑事簡易判決判處有期徒刑三月，如易科
    罰金，以三百元折算一日確定，八十八年十二月十四日易科
    罰金執行完畢；於九十年間，復因公共危險案件，經本院於
    九十於年十一月八日以九十年度店交簡字第八二三號刑事簡
    易判決判處有期徒刑五月，如易科罰金，以三百元折算一日
    確定，九十一年三月二十八日易科罰金執行完畢；又於九十
    二年間，再因公共危險案件，經本院於九十二年十月三十一
    日以九十二年度交易字第四九０號刑事判決判處有期徒刑六
    月，如易科罰金，以三百元折算一日確定，並自九十三年一
    月十六日起入監執行至九十三年七月十五日縮短刑期執行完
    畢，仍不知戒除悔改，於上開有期徒刑執行完畢後五年以內
    ，又於九十五年八月十四日晚上九時許起，在其臺北市○○
    區○○街二巷三號一樓住處內獨自飲酒，明知業已飲酒過量
    ，注意力、控制力及反應能力均已減退，已達不能安全駕駛
    動力交通工具之狀態，仍於同日晚上十時三十分許結束飲酒
    後，自其上開住處騎乘車牌號碼ＣＮＵ－九八九號重型機車
    外出前往臺北市○○區○○路四段之友人住處。嗣於同日晚
    上十一時三分許，行經臺北市○○區○○路與恒光街口時，
    為警攔檢查獲，經警對其施以呼氣酒精濃度測試結果，呼氣
    中所含酒精濃度達每公升０‧六毫克。
二、案經臺北市政府警察局文山第一分局報請臺灣臺北地方法院
    檢察署檢察官偵查後聲請簡易判決處刑，經本院認為不宜以
    簡易判決處刑，改依通常程序而為審理。
    理    由
一、訊據被告甲○○對於上開犯罪事實坦承不諱，而被告於上開
    時、地為警查獲後，經警對其測試呼氣中所含酒精濃度結果
    達每公升０‧六毫克，此有酒精濃度測試表一份附卷可證，
    依交通部運輸研究所七十九年八月對駕駛人行為之研究（酒
    醉駕車對駕駛行為之分析研究）指出，吐氣每公升酒精含量
    ０．二五毫克等於血液中酒精濃度（Blood Al cohol Conc
    entration簡稱BAC）百分之０．０五（亦即每100ml血液中
    含50 mg酒精），而（1）BAC到達百分之０‧０三至至百分
    之０‧０五時，對駕駛能力之影響為：多數駕駛人心境逐漸
    變幻不定、視覺與反應靈敏性減弱、對速度及距離的判斷力
    差。對心理行為之影響為：觀察力逐漸欠缺、心情漸趨輕鬆
    、自信心增加、多話、精神狀態處於陶醉感。（2）BAC 到
    達百分之０‧０五至百分之０‧０八時，對駕駛能力之影響
    為：反應遲鈍、駕駛能力受損、遲而不決或決而不行。對心
    理行為之影響為：情緒鬆弛、感情與行為趨向誇張、肌肉不
    協調、精神處於興奮狀態。（3）BAC到達百分之０‧０八至
    百分之０‧一五時，對駕駛能力之影響為：判斷力嚴重受到
    影響、體能與精神協調受損、駕駛之體能困難增加。對心理
    行為之影響為：產生情緒異常現象、步伐不平穩、言語不清
    、反應惡劣、記憶及判斷力受損、精神處於錯亂狀態。（4
    ）BAC超過百分之０‧一五，對駕駛能力之影響為：視線搖
    晃、駕駛已進入恍惚狀態、判斷及理解遭到扭曲、駕駛不穩
    定。對心理行為之影響為：意識不明、嘔吐、站、走及講話
    困難、責任感喪失、精神處於麻痺狀態。（5）BAC超過百分
    之０‧五，對駕駛人能力之影響為：無法開車。對心理行為
    之影響為：爛醉如泥、失去知覺可能致死、精神處於昏睡狀
    態之研究報告所示，被告為警查獲後，經警測試呼氣中所含
    酒精濃度每公升０．六毫克，相當於血液酒精濃度百分之０
    ‧一二，則被告於是時駕駛能力受影響之程度為：判斷力嚴
    重受到影響、體能與精神協調受損、駕駛之體能困難增加。
    對心理行為之影響為：產生情緒異常現象、步伐不平穩、言
    語不清、反應惡劣、記憶及判斷力受損、精神處於錯亂狀態
    。又經警對其測試、觀察結果，被告在為警查獲、測試或訊
    問過程中，並有語無倫次、含糊不清、意識模糊，注意力無
    法集中及呆滯木僵等情形，亦有生理平衡檢測表一份附卷足
    憑。綜此，堪認被告於為警查獲時之精神狀態，顯已達不能
    安全駕駛動力交通工具之程度無疑。從而，本件事證明確，
    被告上開犯行，洵堪認定，應予依法論處。
二、核被告所為，係犯刑法第一百八十五條之三之服用酒類不能
    安全駕駛動力交通工具而駕駛之公共危險罪。又被告曾於九
    十二年間，因公共危險案件，經本院於九十二年十月三十一
    日以九十二年度交易字第四九０號刑事判決判處有期徒刑六
    月，如易科罰金，以三百元折算一日確定，並自九十三年一
    月十六日起入監執行至九十三年七月十五日縮短刑期執行完
    畢，此有臺灣高等法院被告前案紀錄表一份在卷可稽，其於
    上開有期徒刑執行完畢後五年以內，故意再犯本件有期徒刑
    以上之罪，為累犯，應依刑法第四十七條第一項規定，加重
    其刑。爰審酌被告犯罪之動機、手段、在上開時、地為警查
    獲當日晚上十時三十分許結束飲酒後，旋即騎乘上開重型機
    車行駛，毫不考慮其甫結束飲酒之精神狀態，稍有不慎，即
    會對其他用路人之人身及財產安全造成重大危害，所幸此次
    酒後駕車之行為未肇事釀災、所生危害及犯後坦承不諱，態
    度尚佳等一切情狀，量處如主文所示之刑，並諭知易科罰金
    之折算標準。
三、另按因酗酒而犯罪者，得於刑之執行完畢或赦免後，令入相
    當處所，施以禁戒，刑法第八十九條定有明文。茲查：被告
    曾有多次公共危險前科，其中於八十八年間，因公共危險案
    件，經本院於八十八年九月十五日以八十八年度店簡字第二
    八一號刑事簡易判決判處有期徒刑三月，如易科罰金，以三
    百元折算一日確定，八十八年十二月十四日易科罰金執行完
    畢；於九十年間，復因公共危險案件，經本院於九十於年十
    一月八日以九十年度店交簡字第八二三號刑事簡易判決判處
    有期徒刑五月，如易科罰金，以三百元折算一日確定，九十
    一年三月二十八日易科罰金執行完畢；又於九十二年間，再
    因公共危險案件，經本院於九十二年十月三十一日以九十二
    年度交易字第四九０號刑事判決判處有期徒刑六月，如易科
    罰金，以三百元折算一日確定，並自九十三年一月十六日起
    入監執行至九十三年七月十五日縮短刑期執行完畢，此有上
    開臺灣高等法院被告前案記錄表一份在卷足憑，且以被告於
    本院審理時自承：其酒齡業已長達三十餘年，飲酒習慣自平
    均每月飲酒一次，增加至平均每十至十五日飲酒一次，縱於
    因公共危險案件先後三次經本院判處有期徒刑三月、五月、
    六月，如易科罰金均以三百元折算一日後，仍無任何改變，
    甚於其如監執行上開第三次因公共危險案件，經本院判處之
    有期徒刑六月出監後，飲酒習慣更自平均每十至十五日飲酒
    一次，增頻至每星期飲酒一至二次等情觀之，足認被告有酗
    酒之習慣以及因酗酒而犯罪之事實，業已無法期待被告未來
    無再度飲酒駕車之可能，且其行為對於交通秩序，以及遵守
    道路交通安全規則之用路人之人身及財產安全所表彰之嚴重
    型及危險性甚鉅，衡諸被告此種行為已對社會產生相當之危
    險性，自有加以預防矯治之必要。爰依上開刑法第八十九條
    規定，令被告於刑之執行完畢後，入相當處所施以禁戒之保
    安處分四個月。
四、本件檢察官原聲請簡易判決處刑，惟經本院認有刑事訴訟法
    第四百五十一條之一第四項但書所定之情形，爰改依通常程
    序審判。又被告所犯為死刑、無期徒刑、最輕本刑三年以上
    有期徒刑之罪或高等法院管轄第一審案件以外之罪，並經被
    告於準備程序就被訴事實為有罪之陳述，經告知簡式審判程
    序之旨，並聽取被告及檢察官之意見後，經本院合議庭依刑
    事訴訟法第二百七十三條之一第一項規定，裁定由受命法官
    獨任進行簡式審判程序審理，併予敘明。
據上論斷，應依刑事訴訟法第四百五十二條、第二百七十三條之
一第一項、第二百九十九條第一項前段，刑法第一百八十五條之
三、第四十七條第一項、第四十一條第一項前段、第八十九條，
刑法施行法第一條之一，判決如主文。
本案經檢察官高怡修到庭執行職務。
中    華    民    國    95    年    12   月    15    日
                        臺灣臺北地方法院刑事第十五庭
                            法  官   吳麗英
上正本證明與原本無異。
如不服本判決，應於判決送達後10日內向本院提出上訴狀 (應抄
附繕本)。
                            書記官   田華仁
中    華    民    國    95    年    12   月    15    日
附錄本案論罪科刑法條全文：
刑法第一百八十五條之三：服用毒品、麻醉藥品、酒類或其他相
                        類之物，不能安全駕駛動力交通工具
                        而駕駛者，處一年以下有期徒刑、拘
                        役或三萬元以下罰金。


司法院資訊處製作；財團法人民間司法改革基金會備份。
